【裁判字號】    97,訴,778
【裁判日期】    971217
【裁判案由】    偽造文書等
【裁判全文】
臺灣基隆地方法院刑事判決               97年度訴字第778號
公  訴  人  臺灣基隆地方法院檢察署檢察官
被      告  甲○○
指定辯護人  林月雪律師
上列被告因偽造文書等案件，經檢察官提起公訴（96年度偵字第
5532號、97年度偵字第1543號），於本院準備程序進行中，被告
就被訴之事實為有罪之陳述，本院合議庭乃裁定由受命法官依簡
式審判程序獨任進行審理，並判決如下：
    主  文
甲○○竊盜，共肆罪，各處拘役拾日，如易科罰金，均以新臺幣
壹仟元折算壹日；又行使偽造私文書，足以生損害於他人，處有
期徒刑肆月，如易科罰金，以新臺幣壹仟元折算壹日，信用卡簽
帳單上偽造之「丁○○」署押壹枚沒收；又意圖為自己不法之所
有，以詐術使人將本人之物交付，未遂，處有期徒刑貳月，如易
科罰金，以新臺幣壹仟元折算壹日。應執行拘役貳拾日，有期徒
刑肆月，拘役及徒刑部分如易科罰金，均以新臺幣壹仟元折算壹
日，信用卡簽帳單上偽簽之「丁○○」署押壹枚沒收。
    犯罪事實
一、甲○○患有重度憂鬱症，長期服用抗憂鬱藥物及其他鎮靜劑
    ，於97年8月14 日經鑑定為輕度精神障礙者，取得中華民國
    身心障礙手冊，竟意圖為自己不法之所有，於民國96年10月
    19 日晚間7時23分許，在基隆市信義區○○○路2-7 號之「
    統一」便利商店內影印文件時，發現禮讓其先行影印之丁○○所持之手提袋置放在地上，認有機可乘，乃佯裝其物品掉
    落而彎腰撿拾，藉機徒手竊取丁○○上開手提袋內之皮夾1
    只，及該皮夾內丁○○國民身分證1張、汽車及機車駕照各1
    張、行車執照1 張、健保卡1張、提款卡3張及如附表所示之
    中國信託商業銀行信用卡3張（上開物品除汽、機車駕照各1
    張業已發還丁○○外，其餘均未扣案）得手後，隨即離去。
    甲○○並將竊得之上開丁○○國民身分證影印後，以自己照
    片貼在前開國民身分證影本照片欄內影印之方式，變造前開
    國民身分證影本之特種文書，足生損害於丁○○本人（此部
    涉犯變造特種文書罪部分，業經臺灣板橋地方法院檢察署檢
    察官提起公訴，並由臺灣板橋地方法院審理中，公訴人並於
    本院審理時當庭予以更正不予論罪）。
二、甲○○復意圖為自己不法之所有，基於偽造文書及詐欺取財
    之犯意，於96年10月19日晚間7時48 分許，在基隆市○○區
    ○○路100 號之「漢聲通訊行」，欲購買價格總計為新臺幣
    （下同）20,700 元之行動電話2支，遂持附表編號一所示之
    信用卡，向不知情之「漢聲通訊行」店長許崑城佯稱為持卡
    人本人，致使許崑城陷於錯誤，然因該信用卡額度不足，無
    法支付款項，甲○○乃接續上開犯意另行挑選1支價格為4,9
    00元之行動電話，再次持上開信用卡向許崑城佯稱其為持卡
    人本人而使用，甲○○並在信用卡簽帳單上偽簽「丁○○」
    之署名乙枚，以表示確認交易之金額，並同意日後依約定付
    款之私文書，進而行使、交付予許崑城，致使許崑城陷於錯
    誤，而同意其簽帳消費，足生損害於丁○○、許崑城及中國
    信託商業銀行，惟此際許崑城認有可疑，乃要求甲○○出示
    證件以供核對身分，甲○○見盜刷信用卡消費乙情即將敗露
    ，遂在尚未取得上開4,900 元之行動電話前，即藉故逃離現
    場。
三、甲○○又意圖為自己不法之所有，基於詐欺取財之犯意，於
    96年10月19日晚間7時51分許及同日晚間8時4 分許，在基隆
    市○○區○○路30號1 樓之「金瓜石仔打金店」，先後持附
    表編號二及編號三所示之信用卡，向不知情之店員黃瑋文佯
    稱其為持卡人本人，而欲支付價值分別為35,000元、19,570
    元、19,570元之商品及價值分別為19,570元、19,570元之商
    品，致使黃瑋文誤認甲○○有權使用該信用卡支付款項而陷
    於錯誤，然因丁○○於同日晚間7時54 分許，業就附表所示
    之3 張信用卡向中國信託商業銀行辦理掛失，致甲○○刷卡
    未能成功，而未取得前開盜刷信用卡所詐購之各項商品，僅
    得離去。
四、甲○○再意圖為自己不法之所有，基於竊盜之犯意於：
  (一)97年4月5日下午5時12分許，在基隆市○○區○○路322號之
    「統一」便利商店內，乘該便利商店之店員不注意之際，徒
    手竊取該店內櫃檯上之七星牌香菸4 包（業經甲○○自行吸
    用殆盡）得手後，旋即離去。
  (二)97年4月6日上午10時8 分許，復在前開便利商店內，亦乘該
    便利商店之店員不注意之際，徒手竊取該店內櫃檯上之七星
    牌香菸2 包（亦經甲○○自行吸用殆盡）得手後，旋即離去
    。
  (三)97年4月7日上午8時8分許，又在前開便利商店內，先竊取貨
    架上之果菜汁2 瓶得手，再乘該便利商店之店員不注意之際
    ，接續竊得該店內櫃檯上之七星牌香菸2 包後，於其持另行
    拿取之紅茶1 瓶前往櫃臺結帳之時，為該便利商店之店長丙○○所發現，乃報警處理且以現行犯逮捕，並扣得上開香菸
    2包及果菜汁2瓶（均已發還丙○○），而查悉上情。
五、案經基隆市警察局第二分局報請臺灣基隆地方法院檢察署檢
    察官偵查起訴。
    理  由
壹、程序部分
    檢察官、被告及辯護人對於以下本院作為得心證依據之各項
    證據資料，均不爭執證據能力，並於審理程序同意作為證據
    ，本院審酌上開各項證據作成時之狀況，認為並無不適當之
    情事，依刑事訴訟法第159條之5之規定，均認有證據能力，
    合先說明。
貳、實體部分：
一、上開犯罪事實，迭據被告甲○○於警詢、偵查及本院審理中
    坦承不諱，且就犯罪事實一部分，復經證人即被害人丁○○
    於警詢時指訴及偵查中證述綦詳；就犯罪事實二行使偽造之
    「丁○○」署押並盜刷丁○○所有如附表編號一之信用卡部
    分，亦有證人即信用卡特約商店「漢聲通訊行」之店長許崑
    城於警詢時證述明確；就犯罪事實三刷丁○○所有如附表編
    號二、三之信用卡部分，亦據證人即信用卡特約商店「金瓜
    石仔打金店」之店員黃瑋文於警詢時證述屬實；就犯罪事實
    四多次竊取該便利商店之商品部分，證人即該便利商店之店
    長丙○○於警詢亦證述明確。此外，復有贓物認領保管單2
    紙、監視錄影畫面翻拍照片10張、中國信託商業銀行信用卡
    簽帳單1紙、中國信託商業銀行96年12月7日刑事陳報狀及其
    附件1份、財團法人聯合信用卡處理中心96年12月27 日聯卡
    商管字第0960400326號函文等在卷可稽。是綜合上情，堪認
    被告之自白核與事實相符，本案事證明確，被告犯行堪以認
    定，應依法論科。
二、按行為時因精神障礙或其他心智缺陷，致不能辨識其行為違
    法或欠缺依其辨識而行為之能力者，不罰；行為時因前項之
    原因，致其辨識行為違法或依其辨識而行為之能力，顯著減
    低者，得減輕其刑，刑法第19條第1項、第2項分別定有明文
    。本件被告雖患有精神官能症合併焦慮及憂鬱、重度憂鬱症
    及輕度精神障礙等情，此固然有被告提出之長庚紀念醫院診
    斷證明書影本1紙、財團法人中心診所醫院診斷證明書影本1
    紙及身心障礙手冊影本1 紙等附卷可證，惟經本院依職權被
    告送請財團法人長庚紀念醫院基隆分院作精神鑑定，據該院
    鑑定結果認為：「．．．孔員在96年10月至97年4 月間進行
    偽造文書及竊盜行為等時，精神狀態應未達『無法辨識行為
    能力』之程度。」有該院97年10月21日精神鑑定報告書1 份
    在卷足憑，而被告於本院審理時，對於本院訊問及告知之事
    項，亦能正確回答，並無不瞭解其意之情，而其回答本院之
    陳述亦堪稱清晰，是被告並無上開刑法規定之適用。核被告
    如犯罪事實一及四、(一)、(二)、(三)之4 次行為，均係犯刑法第
    320條第1項之竊盜罪。犯罪事實二所為，係犯刑法第216 條
    、第210條之行使偽造私文書罪及同法第339條第3項、第1項
    之詐欺取財未遂罪；且被告偽造私文書之低度行為，為行使
    偽造私文書之高度行為所吸收，不另論罪；又犯罪事實二所
    為之2 次盜用丁○○之信用卡之行為，時間極其密接，顯係
    利用同一犯罪機會，以遂其詐欺取財目的之接續行為，應為
    接續犯，屬單純一罪；另被告以一行為同時觸犯行使偽造私
    文書罪及詐欺取財未遂罪，為想像競合犯，應依同法第55條
    之規定，從一重之行使偽造私文書罪處斷。犯罪事實三所為
    ，係犯刑法第339條第3項、第1 項之詐欺取財未遂罪；且被
    告於犯罪事實三所為之2 次盜用丁○○之信用卡之行為，時
    間極其密接，顯係利用同一犯罪機會，以遂其詐欺取財目的
    之接續行為，亦為接續犯，屬單純一罪；被告已著手實行詐
    欺取財之構成要件行為，而未得逞，為未遂犯，應依刑法第
    25條第2項規定減輕其刑。又被告所犯上開6罪間，乃犯意各
    別，行為互殊，應予分論併罰。另本件被告所欲詐欺及竊盜
    之財物價值非鉅，且其患有精神官能症合併焦慮及憂鬱、重
    度憂鬱症及輕度精神障礙，精神狀態雖未達刑法不罰或減輕
    其刑之程度，衡其情狀，在客觀上足以使人心生同情，被告
    犯罪情狀顯堪憫恕，爰依刑法第59條之規定，酌減其刑，並
    依法先加重後遞減輕之。爰審酌被告之犯罪動機、手段、目
    的、生活狀況、智識程度、品行、所獲利益及所肇損害暨其
    犯後坦承犯行，態度良好等一切情狀，分別量處如主文所示
    之刑，並定其應執行之刑暨諭知易科罰金之折算標準，以示
    懲儆。
三、本件信用卡簽帳單上之「丁○○」署押1 枚，係被告偽造之
    署押，應依刑法第219 條之規定宣告沒收；另前開信用卡簽
    帳單，因已交付行使於信用卡特約商店，而非屬被告所有之
    物，爰不另為沒收之諭知。另本件關於被告變造劉凱雯國民
    身分證影本部分犯行既已繫屬於臺灣板橋地方法院，則扣案
    之上開變造國民身分證影本之特種文書，本院即不得宣告沒
    收，附此敘明。
據上論斷，應依刑事訴訟法第273條之1第1項、第299條第1 項前
段，刑法第216條、第210條、第320條第1項、第339條第1項、第
3項、第55條、第25條第2項、第41條第1項前段、第51條第5款、
第6款、第59條、第219條，刑法施行法第1條之1，判決如主文。
本案經檢察官乙○○到庭執行職務。
中    華    民    國    97    年    12    月    17    日
                  刑事第三庭法    官  林淑鳳
以上正本證明與原本無異。
如不服本判決，應於判決送達後10日內，向本院提出上訴狀。
中    華    民    國    97    年    12    月    17    日
                            書 記 官  王靜敏
附錄論罪法條：
中華民國刑法第210條
（偽造變造私文書罪）
偽造、變造私文書，足以生損害於公眾或他人者，處 5 年以下有
期徒刑。
中華民國刑法第320條第1項
（普通竊盜罪、竊佔罪）
意圖為自己或第三人不法之所有，而竊取他人之動產者，為竊盜
罪，處 5 年以下有期徒刑、拘役或 5 百元以下罰金。
意圖為自己或第三人不法之利益，而竊佔他人之不動產者，依前
項之規定處斷。
前二項之未遂犯罰之。
中華民國刑法第339條第1項
（普通詐欺罪）
意圖為自己或第三人不法之所有，以詐術使人將本人或第三人之
物交付者，處 5 年以下有期徒刑、拘役或科或併科 1 千元以下
罰金。
以前項方法得財產上不法之利益或使第三人得之者，亦同。
前二項之未遂犯罰之。
附表
┌───┬────┬──────────┬─────┐
│編  號│ 卡  別 │     卡    號       │  備  註  │
├───┼────┼──────────┼─────┤
│  一  │ JCB    │0000000000000000號  │          │
├───┼────┼──────────┼─────┤
│  二  │ VISA   │0000000000000000號  │          │
├───┼────┼──────────┼─────┤
│  三  │ Master │0000000000000000號  │          │
└───┴────┴──────────┴─────┘


司法院資訊處製作；財團法人民間司法改革基金會備份。
